【裁判字號】    95,交聲,303
【裁判日期】    951215
【裁判案由】    違反道路交通管理處罰條例聲明異議
【裁判全文】
臺灣新竹地方法院交通事件裁定        95年度交聲字第303 號
移
異  議  人
即受處分人  乙○○
上列受處分人因違反道路交通管理處罰條例案件，對於交通部公
路總局新竹區監理所新竹市監理站民國95年10月26日竹監新三字
第裁51-E00000000號裁決處分聲明異議，本院裁定如下：
    主  文
原處分撤銷。
乙○○不罰。
    理  由
一、原處分機關交通部公路總局新竹區監理所新竹市監理站（下
    稱新竹市監理站）裁決理由略以：異議人即受處分人乙○○
    所有之車牌號碼RE5─777號輕型機車，於民國95年9 月21日
    上午11時25分許，在新竹市○○路與中山路口處，因「騎乘
    機車未戴安全帽」而為警攔停，惟「拒絕停車接受稽查而逃
    逸」，為新竹市警察局保安隊警員舉發無誤，因認車輛所有
    人乙○○有違反道路交通管理處罰條例第31條第6 項、第60
    條第1 項之規定，而逕予裁決罰鍰新臺幣（下同）3,500 元
    等等。
二、受處分人即異議人聲明異議意旨則略以：(1)異議人未在警員
    開立罰單之當時騎乘RE5－777號機車，因異議人是在苗栗縣
    竹南鎮志竹實業有限公司上班，有打卡為証，且異議人是開
    車上班，此機車是由異議人丈夫丁○○騎去上班，由他口中
    敘述當日機車是停放新竹市○○路108 號昌暉水電公司倉庫
    門口，並且由公司統一上鎖，而當日其丈夫將機車停於公司
    倉庫，人由公司派往桃園工作，一同和其丈夫工作之同事有
    甲○○，當日上午8 時20分出公司，下午5 時30分回公司，
    此其間其丈夫的印象中車子未有移動過。(2)警員所述，機車
    由頭戴黑色安全帽之微胖女子騎乘，後載一瘦小之女子，未
    戴安全帽，在異議人家中未有黑色安全帽，也沒有微胖之女
    子，而且異議人之女兒就讀成德國中，並且當日也未請假或
    翹課，所以警員所述不符。(3)現今為民主科學時代，不能以
    一句話定人生死，事事講求証據，當異議人接到此罰單時，
    並沒有收到照片，以證明違規機車是本人之機車，所以有異
    議等語。
三、按法院受理有關交通事件，準用刑事訴訟法之規定；又違規
    事實應依證據認定之，無證據不得認定其違規事實；再不能
    證明受處分人違規或其行為不罰者，應諭知無罪之判決，道
    路交通管理處罰條例第89條、刑事訴訟法第154 條第2 項、
    第301 條第1 項，分別定有明文。又交通法庭認為聲明異議
    有理由者，應以裁定將原處分經聲明異議部分撤銷，並自為
    裁定，道路交通案件處理辦法第20條前段亦定有明文。
四、移送機關認異議人乙○○有「機器腳踏車駕駛人未依規定戴
    安全帽」及「違反處罰條例之行為，拒絕停車接受稽查而逃
    逸」之行為，無非係以新竹市警察局舉發違反道路交通管理
    事件通知單（下稱舉發通知單）1 紙及舉發單位即新竹市警
    察局之函覆書函為其論據。
五、訊據異議人即受處分人乙○○堅詞否認有任何舉發單位所指
    之違規事實，辯稱：當天是在竹南上班，並沒有騎車，且有
    帶9 月21日的上班紀錄到院，上班都是開JR－7495號的車子
    上班，並沒有騎摩托車，摩托車都是先生在騎等語。經查：
（一）本件新竹市監理站於95年10月26日所為之竹監新三字第裁
      51-E00000000號違反道路交通管理事件裁決書，係依據舉
      發通知單，以及舉發單位即新竹市警察局95年10月20日竹
      市警安字第0950040620號函查覆略以：「…二、本局保安
      隊員警於95年9 月21日11時25分在本市○○○○○路口發
      現RE5－777號（三陽黑色49CC）機車後載女子未戴安全帽
      ，員警鳴笛指揮攔檢，該車拒絕停車受檢並沿中正路往火
      車站方向加速逃逸，經查車號、廠牌、顏色均與公路監理
      單位資料相符，依規以第E00000000 號通知單逕行舉發車
      主並無不當。」，因認異議人違反規定而為裁決，此合先
      敘明。
（二）異議人於本院訊問時陳稱，當天在竹南上班，並提出其當
      天上班紀錄即微電腦音樂打卡鐘影本1 份（當庭庭呈正本
      核對無誤）附卷存查，又其機車平常都是其先生使用，因
      為自己都開車上班，家裡只有一台機車，95年9 月21日那
      天機車也是先生騎的，騎到公司的倉庫門前，整排機車會
      用鐵鍊圈鎖起來，因為他們停在外面會被百貨公司上班的
      小姐隨便亂插入，當天先生中途沒有把機車騎走或借人等
      語；又證人即異議人之夫丁○○於本院經隔離訊問時具結
      證稱，當天機車是其所騎乘，放在公司，那天騎車到公司
      後，將機車放在公司後面的倉庫門口旁邊，每天老闆都會
      用鏈條鎖在一起，怕百貨公司的小姐會停在那裡，那天上
      班後，到桃園經國路客戶家裡去做水電的配電工程，由同
      事甲○○開公司的車載伊去桃園執行業務，上午8 時30分
      許出發，下午5 時許回新竹等語，並提出當天上班證明即
      員工出勤表1 紙附卷可證，並經證人即當日與丁○○一起
      工作之同事甲○○於本院經隔離訊問時結證明確，考量本
      件異議人僅係受行政罰鍰之處罰，倘證人甲○○為虛偽之
      陳述，尚須受刑事偽證罪之追訴處罰，衡情，證人應無為
      免除異議人行政罰鍰之處罰，而甘願自陷偽證之刑責之情
      ，參以證人所為之證述亦與丁○○之陳稱均屬相符，是證
      人甲○○之證述應可採信，而異議人之陳述，可足以信為
      真實。另丁○○當天被派往桃園工作及其所騎乘之機車放
      置於該公司倉庫門前之情，亦有昌暉水電有限公司開立之
      聲明書1 紙以為憑證，是可認丁○○於違規期間前後確係
      在桃園工作，且該機車停放在公司倉庫門前中途並未遭使
      用之情，應屬真實。
（三）再者，經本院審理時傳訊證人即取締異議人違規並填掣舉
      發通知單之警員丙○○具結證述，當時係站在中正及中央
      路口，攔檢中正路往火車站方向的車輛，當時看到一台摩
      托車前面的人有戴一頂黑色安全帽，後面載的乘客沒有戴
      安全帽，就鳴笛及手勢指揮他停車，當時看到他的車牌RE
      5－777號，是兩名少年，而且是很年輕的少女，…他逃逸
      ，所以就立即記下車號及顏色，回去以電腦查詢，發現與
      所記的RE5－777號、黑色、三陽機車，完全符合，證明所
      記的沒有錯，所以就製單告發，前座及後載女子應該都是
      高中女生等等。然證人即警員證稱當時站在中央路與中正
      路口，則該違規車輛既從中正路法院的方向往火車站過去
      ，其違規行為亦應發生在中正路與中央路口，何以舉發通
      知單上不記載其所站之中央路口，卻記載前方約100 公尺
      處之中山路口，已有可疑之處；又異議人乙○○於本院審
      理時陳稱，家中女性年輕成員僅其女兒1 人，其女兒身高
      近160 公分，體重45公斤左右，並沒有微胖或瘦小的情形
      ，就讀成德國中一年級，當時人在學校上課等情，並提出
      戶口名簿及學校家庭聯絡簿影本各1 份，及在學證明1 紙
      以為佐證，可信為真實，因此，警員丙○○所稱之高中女
      生，顯非異議人及其家庭成員之人，舉發通知單上「由一
      頭戴黑色安全帽之微胖青少年女子駕駛，載一瘦小女子未
      戴安全帽」之記載，及證人即警員之證述，顯與事實不符
      ，是本件裁決書所指異議人之違規事實，尚乏物證及其他
      人證足資補強證明。
（四）綜上，該機車既於95年9 月21日上午8 時許至下午5 時許
      停放在昌暉水電有限公司倉庫門口旁邊，及異議人當時於
      竹南公司上班，其女兒在學校上課，是該機車即無可能於
      違規地點出現。本件既然欠缺積極證據足以證明異議人或
      其所有之上開機車有裁決書所指之違規事實，又因異議人
      對其所辯業已提出適當證據證明之，故異議人之辯詞，應
      可採信。
六、依照上開刑事訴訟法第154 條第2 項規定，犯罪事實應依證
    據認定之，無證據不得認定犯罪事實，從而，本件舉發單位
    所提出之證據，無法證明異議人所有之前開機車確有違規之
    情事，亦尚難僅憑證人即警員與實情不符之證述，即遽指異
    議人之機車有違規情形，而異議人上開辯解，尚可採信，且
    與事實相符。綜上所述，新竹市監理站引為異議人有違規情
    形所憑之證據資料，容有合理之懷疑性存在，致使本院無從
    為異議人所有之前開機車確有如上違規情形之確信。此外，
    復查無其他積極事證足認異議人確有新竹市監理站所指之違
    規行為，既不能證明異議人有違規行為，依照刑事訴訟法第
    301 條第1 項規定不能證明被告犯罪或其行為不罰者，應諭
    知無罪之判決，從而，原處分機關在毫無任何積極證據之情
    況下，逕依道路交通管理處罰條例第31條第6 項及第60條第
    1 項規定，裁處罰鍰3,500 元，即有違誤，應認本件聲明異
    議人之異議為有理由，自應將原處分予以撤銷，另行諭知聲
    明異議人不罰之處分。
七、依道路交通案件處理辦法第20條前段，裁定如主文。
中    華    民    國    95    年    12    月    15    日
                  交通法庭法  官  馮俊郎
以上正本證明與原本無異。
如不服本裁定，應於裁定送達後5 日內向本院提出抗告狀。
中    華    民    國    95    年    12    月    15    日
                          書記官  鄧雪怡


司法院資訊處製作；財團法人民間司法改革基金會備份。
